【裁判字號】    99,訴,1137
【裁判日期】    990930
【裁判案由】    違反毒品危害防制條例
【裁判全文】
臺灣彰化地方法院刑事判決              99年度訴字第1137號
公  訴  人  臺灣彰化地方法院檢察署檢察官
被      告  甲○○
上列被告因違反毒品危害防制條例案件，經檢察官提起公訴（99
年度毒偵字第1249號），本院逕以簡式審判程序判決如下：
    主  文
甲○○施用第二級毒品，處有期徒刑陸月。又施用第一級毒品，
處有期徒刑拾月。應執行有期徒刑壹年貳月。
    犯罪事實
一、甲○○前因施用毒品案件，經本院先後以88年度毒聲字第12
    85號、89年度毒聲字第2195號裁定送觀察、勒戒，均因評定
    認無繼續施用毒品傾向，分別於民國88年4 月13日、89年5
    月24日執行完畢釋放。復於93年間因施用毒品案件，經臺灣
    高等法院臺中分院以93年度上訴字第1320號判決處有期徒刑
    8 月確定。詎其不知悔改，明知海洛因及甲基安非他命，分
    別業經公告為毒品危害防制條例第2 條第2 項第1 、2 款所
    列管之第一、二級毒品，不得非法持有、施用，於前揭觀察
    、勒戒執行完畢釋放即88年4 月13日後5 年內，於89年間再
    犯施用毒品案件，經二度觀察、勒戒及於94年間三犯施用毒
    品案件，經法院判處罪刑確定後，復個別基於施用第一級毒
    品海洛因、第二級毒品甲基安非他命之犯意，分別為下列犯
    行：
  (一)於99年6 月4 日晚上11時30分許，在其位於彰化縣員林鎮○
    ○里○○路○ 段48巷55號住處內，將甲基安非他命置於玻璃
    球內，以點火燒烤吸食其煙霧之方式，非法施用第二級毒品
    甲基安非他命1 次（玻璃球吸食器業已丟棄）。
  (二)於上揭時、地施用上開第一級毒品海洛因完畢後，另於99年
    6 月6 日下午1 時30分許，在上址，以將海洛因粉末摻水以
    注射針筒注入體內之方式，非法施用第一級毒品海洛因1 次
    （針筒業已丟棄）。
    嗣於99年6 月7 日，因違反毒品危害防制條例經通緝及列管
    為毒品人口，經警緝獲並於同日晚上6 時10分許，徵得其同
    意採尿送驗，結果呈可待因、嗎啡、甲基安非他命陽性反應
    ，始知悉上情。
二、案經彰化縣警察局員林分局報告臺灣彰化地方法院檢察署檢
    察官偵查起訴。
    理  由
一、按除被告所犯為死刑、無期徒刑、最輕本刑為3 年以上有期
    徒刑之罪或高等法院管轄第一審案件者外，於刑事訴訟法第
    273 條第1 項程序進行中，被告先就被訴事實為有罪之陳述
    時，審判長得告知被告簡式審判程序之旨，並聽取當事人、
    代理人、辯護人及輔佐人之意見後，裁定進行簡式審判程序
    ；除簡式審判程序、簡易程序及第376 條第1 款、第2 款所
    列之罪之案件外，第一審應行合議審判，刑事訴訟法第273
    條之1 第1 項、第284 條之1 分別定有明文。本件被告甲○
    ○所犯係死刑、無期徒刑、最輕本刑為3 年以上有期徒刑或
    高等法院管轄第一審案件以外之罪，並於本院行準備程序時
    就被訴事實為有罪之陳述，本院合議庭依前揭規定，經評議
    結果，裁定改由受命法官獨任行簡式審判程序，先予敘明。
二、上揭犯罪事實，業據被告於警詢及本院審理時坦承不諱（見
    偵查卷宗第3 頁反面、第4 頁、本院99年9 月23日審判筆錄
    第3 頁），且被告於99年6 月7 日晚上6 時10分許，經警徵
    得其同意採集其尿液送驗結果，呈可待因、嗎啡、甲基安非
    他命陽性反應，有彰化縣警察局員林分局委託檢驗尿液代號
    與真實姓名對照認證單及詮昕科技股份有限公司濫用藥物尿
    液檢驗報告各1 紙附卷可稽（見偵查卷宗第6 頁、第7 頁）
    ，足認被告自白核與事實相符。綜上，本件事證明確，被告
    犯行，洵堪認定。
三、按毒品危害防制條例於92年7 月9 日修正公布，自93年1 月
    9 日施行，其中第20條、第23條將施用毒品之刑事處遇程序
    ，區分為「初犯」及「5 年內再犯」、「5 年後再犯」。依
    其立法理由之說明：「初犯」，經觀察、勒戒或強制戒治後
    ，應為不起訴處分或不付審理之裁定；經觀察、勒戒或強制
    戒治執行完畢釋放後，「5 年內再犯」者，因其再犯率甚高
    ，原實施之觀察、勒戒及強制戒治既已無法收其實效，爰依
    法追訴或裁定交付審理。至於經觀察、勒戒或強制戒治執行
    完畢釋放後，「5 年後再犯」者，前所實施之觀察、勒戒或
    強制戒治已足以遮斷其施用毒品之毒癮，為期自新及協助其
    斷除毒癮，仍適用「初犯」規定，先經觀察、勒戒或強制戒
    治之程序。從而依修正後之規定，僅限於「初犯」及「5 年
    後再犯」二種情形，始應先經觀察、勒戒或強制戒治程序。
    倘被告於5 年內已再犯，經依法追訴處罰，縱其第三次（或
    第三次以上）再度施用毒品之時間，在初犯經觀察、勒戒或
    強制戒治執行完畢釋放5 年以後，已不合於「5 年後再犯」
    之規定，且因已於「5 年內再犯」，顯見其再犯率甚高，原
    實施觀察、勒戒或強制戒治，已無法收其實效，即應依該條
    例第10條處罰。至於第三次（或第三次以上）施用毒品之時
    間，是否宜有期間限制？以多久為適宜？則分屬刑事政策、
    專門醫學之範圍，非審判機關所能決定，有待循立法途徑解
    決（最高法院95年5 月9 日95年度第7 次刑事庭會議及97年
    9 月9 日97年度第5 次刑事庭會議決議參照）。又倘被告於
    5 年內已再犯，經依法再為「保安處分」或追訴處罰者，縱
    其第三次（或第三次以上）施用毒品之時間，在初犯之保安
    處分執行完畢釋放5 年以後，即非屬「5 年後再犯」之情形
    ，且因前有「5 年內再犯」情形，顯見其再犯率甚高，原實
    施之保安處分無法收其實效，毋庸仍予寬典處遇，而應依該
    條例第10條逕予刑罰制裁（最高法院97年度台非字第540 號
    判決意旨參照）。本件被告前因施用毒品案件，經本院先後
    以88年度毒聲字第1285號、89年度毒聲字第2195號裁定送觀
    察、勒戒，均因評定認無繼續施用毒品傾向，分別於88年4
    月13日、89年5 月24日執行完畢釋放。復於93年間因施用毒
    品案件，經臺灣高等法院臺中分院以93年度上訴字第1320號
    判決處有期徒刑8 月確定在案，有臺灣高等法院被告前案紀
    錄表1 份在卷足憑，是被告本件施用毒品之犯行，雖已逾第
    一次觀察勒戒執行完畢後5 年之期間，然被告既曾於觀察勒
    戒執行完畢5 年內二犯，經依法再為觀察勒戒之保安處分，
    復三犯經依法追訴處罰，初已不合於條文所定「5 年後再犯
    」之要件，即與毒品危害防制條例第20條第3 項所定適用初
    犯之規定不符，揆諸首揭決議意旨，本件被告已於「5 年內
    再犯」，甚至三犯以上，顯見其再犯率甚高，無論其「5 年
    內再犯」之時點係於上開修法前或後，亦無論其後各次施用
    毒品之犯行，是否已逾第一次觀察勒戒或強制戒治執行完畢
    後5 年，均毋須再重新施予觀察、勒戒或強制戒治之處遇程
    序，而應依毒品危害防制條第23條第2 項規定，逕予訴追處
    罰。綜上所述，本件犯罪事證已臻明確，被告前開犯行，洵
    堪認定，應予依法論科。
四、再按海洛因、甲基安非他命分別為毒品危害防制條例第2 條
    第2 項第1 款、第2 款所規定之第一級毒品、第二級毒品，
    被告施用海洛因之行為，核係犯毒品危害防制條例第10條第
    1 項施用第一級毒品罪；施用甲基安非他命之行為，則係犯
    同條第2 項施用第二級毒品罪。被告為供施用而持有各該級
    毒品之低度行為，應分別為施用之高度行為所吸收，均不另
    論罪。被告所犯上開2 罪，犯意有別，行為互殊，應予分論
    併罰。爰審酌被告曾因施用毒品經送觀察、勒戒，仍未知警
    惕，再犯本案之罪，足見其雖經觀察、勒戒治療程序，仍未
    徹底戒除惡習遠離毒害，顯未能善體國家設置觀察、勒戒機
    構，協助毒品施用者戒除毒害之良法美意，且多次施用毒品
    經判處有期徒刑8 月、8 月、8 月、1 年，有上開臺灣高等
    法院被告前案紀錄表可憑，因未執行完畢而未構成累犯，惟
    不知悔改，再犯罪名相同之本罪，行為甚為可議，惟念及施
    用毒品本質上係戕害自身健康之行為，尚未嚴重破壞社會秩
    序或侵害他人權益，暨其犯罪之動機、目的、所生危害及犯
    罪後坦承犯行，態度良好等一切情狀，認蒞庭檢察官當庭請
    求分別判處有期徒刑5 年、3 年，定應執行刑有期徒刑8 年
    ，尚嫌過重，爰分別量處如主文所示之刑，並定其應執行刑
    ，以示懲儆。至被告持以施用海洛因、甲基安非他命所用之
    注射針筒1 支及玻璃球吸食器1 個，據被告陳稱業已丟棄，
    且前開注射針筒及玻璃球吸食器均未經扣案，亦乏證據足資
    證明上開物品尚未滅失，復非屬違禁物，為免執行困難，本
    院自不為沒收之諭知，併此敘明。
據上論斷，應依刑事訴訟法第273 條之1 第1 項、第299 條第1
項前段，毒品危害防制條例第10條第1 項、第2 項，刑法第11條
、第51條第5 款，判決如主文。
本案經檢察官詹喬偉到庭執行職務。
中    華    民    國    99    年    9     月    30    日
                  刑事第八庭  法  官  游秀雯
以上正本證明與原本無異。
如不服本判決應於收受判決後10日內，向本院提出上訴書狀，並
應敘述具體理由; 其未敘述上訴理由者，應於上訴期間屆滿後20
日內向本院補提理由書（均須按他造當事人之人數附繕本）「切
勿逕送上級法院」。
中    華    民    國    99    年    9     月    30    日
                              書記官  謝志鑫
附錄論罪科刑法條：
毒品危害防制條例第10條
施用第一級毒品者，處 6 月以上 5 年以下有期徒刑。
施用第二級毒品者，處 3 年以下有期徒刑。

司法院資訊處製作；財團法人民間司法改革基金會備份。
